【裁判字號】    89,易,5421
【裁判日期】    900220
【裁判案由】    重利
【裁判全文】
臺灣高雄地方法院刑事判決                        八十九年度易字第五四二一號
    公  訴  人  臺灣高雄地方法院檢察署檢察官
    被      告  丙○○
    被      告  乙○○
右列被告因重利案件，經檢察官提起公訴（八十九年度偵字第一八九七二號、第一九
四三四號），本院判決如左：
    主  文
丙○○、乙○○共同乘他人急迫，貸以金錢，而取得與原本顯不相當之重利，各處有
期徒刑貳月，如易科罰金，以參佰元折算壹日；均緩刑貳年。
扣案之空白本票參拾柒紙、門號0000000000號之行動電話壹支均沒收。
    事  實
一、丙○○意圖牟取暴利乃於民國八十九年七月間在台灣新聞報上刊登「王小姐一─
    六萬馬上電馬上借」之小額借款廣告，並以0000000號電話為聯絡工具，
    招攬急迫需款之不特定人借貸；乙○○係與丙○○在服役時認識之友人，於八十
    九年八月八日下午一時許自南投至高雄找丙○○投宿，明知丙○○於報上刊登借
    貸廣告係欲從事重利放款之違法行為，仍與之有共同犯意之聯絡及行為之分擔，
    於甲○○因需款孔急，依廣告上所載之電話向丙○○借款，丙○○並告知行動電
    話門號0000000000號予甲○○作為連絡，而於八十九年八月九日凌晨
    二時許，由乙○○駕駛其所有車牌號碼Ｈ八─八二四八號綠色富豪自用小客車載
    丙○○至高雄市三民區○○○路四一七號中國國際商業銀行前與甲○○見面，於
    甲○○坐上乙○○所駕之車後，由丙○○貸予現金新台幣（下同）三萬元，約定
    利息每十天為一期，每期利息六千元，且預扣一期利息後實際借予二萬四千元，
    並由甲○○當場在乙○○所有之整本本票上簽發面額六萬元之本票一紙及質押其
    身分證作為擔保，而取得與原本顯不相當之重利。嗣因甲○○無法清償利息而報
    警，於八十九年八月二十二日十二時三十分許，乙○○與丙○○在高雄市○○區
    ○○路與七賢路口向甲○○收取利息時，為警當場查獲乙○○，並在乙○○所駕
    之前開自用小客車上扣得空白本票一本計三十七紙、丙○○存摺一本及門號00
    00000000號、0000000000號、0000000000號及0
    000000000號行動電話四支，而丙○○則趁隙逃逸。
二、案經甲○○訴由高雄市政府警察局三民第二分局移送臺灣高雄地方法院檢察署檢
    察官偵查起訴。
    理  由
一、訊據被告丙○○對於右揭時地刊登借貸廣告並預扣利息而以每十天為一期之利息
    六千元貸予被害人甲○○二萬四千元之事實供認不諱，核與被害人甲○○於警訊
    中指訴之情節相符，被告丙○○此部分之自白可信為真實；被告乙○○固不否認
    有駕車載被告丙○○貸予甲○○款項及收取利息等事實，惟矢口否認有重利之犯
    行，辯稱：是來高雄找丙○○玩，因丙○○沒有車子，要伊開車載其前往，只知
    丙○○與甲○○有談及借錢之事，不知丙○○有重利之行為云云。經查，被害人
    甲○○雖均係與被告丙○○聯絡借貸之事，並自被告丙○○處取得二萬四千元之
    款項，被告乙○○則僅係駕駛自小客車載被告丙○○前往放款及收取重利之人，
    惟按共同正犯之成立，祇須有犯意之聯絡，行為之分擔，不問犯罪動機起於何人
    ，亦不必每一階段，均經參與；且共同正犯在犯意聯絡之範圍內，亦應共同負責
（最高法院三十四年上字第八六二號及三十年上字第二一三二號判例意旨參照）
    。參酌同案被告丙○○於本院審理時供陳：「在我未被查獲前乙○○與我都住在
    臥龍路住所，在案發前若沒事他都跟著我出去，都是開他的車，但有時我也會開
    他的車子。八月九日那天半夜是我叫他起來的，我叫他跟我出去一下，我向他說
    甲○○要向我借錢，他載我到與甲○○約定地點，我先下車，等到甲○○後我們
    就一起上車，我在車上交錢給甲○○，也是在車上由我拿本票給甲○○簽，因我
    知道乙○○車上有放一本本票，我就自己拿起來，我沒有先問他，他也知道我拿
    他的本票，我與甲○○在車上講的事情他也知道」等語，及被告丙○○八十九年
    八月九日凌晨二時許放款予甲○○及於同年月二十二日十二時三十分許被查獲收
    取利息時，均係由被告乙○○駕車載被告丙○○前往並以其所有之本票供被害人
    填寫等情以觀，被告乙○○顯已與被告丙○○有重利之犯意聯絡，否則被告丙○○自可駕駛被告乙○○所有之自小客車自行前往，又何需大費周章於半夜叫醒被
    告乙○○後，再由被告駕車載其前去，並放膽於車上交付款項，且自行取用被告
    乙○○所有之本票交予被害人甲○○填寫及扣留其身分證作為擔保後，又再次要
    被告乙○○載其收取利息而甘冒有遭知悉其涉犯重利行為之被告乙○○黑吃黑或
    檢舉之危險之理，是被告乙○○前開所辯，要屬飾之詞，自無可採；又被告二人
    以三萬元每十天為一期收取利息六千元及預扣一期利息之重利貸被害人甲○○，
    經換算為年息之結果，其年利率高達百分之七百二十，遠超過民法所定年利率百
    分之二十甚多，且亦高於社會一般借貸之利率，衡情被害人若非已陷於急迫，告
    貸無門，何需依報載之廣告，向被告二人借貸，忍受如此高利之理，益證被告二
    人確有趁他人急迫之際，貸予款項而取得與原顯不相當之重利之行為，此外復有
    被告乙○○所有空白本票一本計三十七紙及被告丙○○所有門號0000000
    000號行動電話一支扣案可資佐憑，被告二人犯罪事證明確，犯行堪以認定。
二、核被告丙○○、乙○○所為，係犯刑法第三百四十四條之重利罪。被告二人，就
    上開犯行有犯意聯絡及行為分擔，為共同正犯。爰審酌被告二人年輕體健，卻不
    思正途謀生，乘他人需款孔急之際，而獲取暴利，所為非是，本不宜輕貸，惟念
    及渠等貸與他人之金額不多，所造成之危害非鉅，且犯後態度尚稱良好等一切情
    狀，分別量處如主文所示之刑，並諭知易科罰金之折算標準，以資懲儆。又刑法
    第四十一條業已於九十年一月十日修正公布，並於九十年一月十二日生效，依其
    修正內容為犯最重本刑為五年以下有期徒刑以下之刑之罪，而受六個月以下有期
    徒刑或拘役之宣告，因身體、教育、職業、家庭之關係或其他正當事由，執行顯
    有困難者，得以一元以上三元以下折算一日，得易科罰金；另易科罰金之事項應
    依新法即裁判時之法律而無刑法第二條第一項但書之適用，亦經最高法院二十四
    年七月總會決議在案，是就被告等宣告之刑均依新法併以諭知易科罰金之折算標
    準，附此敘明。又被告二人前未曾受有期徒刑以上刑之宣告，有臺灣高等法院被
    告二人全國前案紀錄表各一份在卷可憑，因一時失慮，致罹刑章，經此偵審程序
    及罪刑之宣告後，應知所警惕而無再犯之虞，本院因認所宣告之刑以暫不執行為
    適當，各併予宣告緩刑二年，以啟自新。扣案之門號為0000000000號
    行動電話一支，係被告二人用以聯絡貸收款及取息之用，為供被告犯罪所用之物
    ；而空白本票三十七紙，係被告二人預備繼續從事重利犯行所使用之物，且各為
    被告丙○○、乙○○所有，已分別經被告二人供明在卷，爰依刑三十八條第一項
    第二款之規定宣告沒收。至扣案之被告丙○○所有第一商業銀行帳號七一二─五
    ０─六０八八六八號存摺一本、門號0000000000號、0000000
    000號及被告乙○○所有門號0000000000號行動電話共三支，因無
    證據可認確係供被告二人犯罪所用之物，爰不併為沒收之諭知，附此敘明。
據上論斷，應依刑事訴訟法第二百九十九條第一項前段，刑法第二條第一項前段、第
二十八條、第三百四十四條、第四十一條第一項、第七十四條第一款、第三十八條第
二款，罰金罰鍰提高標準條例第一條前段、第二條，判決如主文。
中      華      民      國      九十    年      二       月     二十    日
                                  臺灣高雄地方法院刑事第三庭
                                      法    官  柯彩燕
右正本證明與原本無異。
如不服本判決，應於判決送達後十日內，向本院提出上訴狀。
                                書記官    楊真芬
中    華    民    國      九十      年      二      月      二十六      日


司法院資訊處製作；財團法人民間司法改革基金會備份。
